【裁判字號】    89,上易,4566
【裁判日期】    891030
【裁判案由】    侵占
【裁判全文】
臺灣高等法院刑事判決                  八十九年度上易字第四五六六號
    上訴人  臺灣板橋地方法院檢察署檢察官
    被  告  甲 ○ ○
右上訴人因被告業務侵占案件，不服臺灣板橋地方法院八十八年度易字第一二八九號
，中華民國八十九年十月三十日第一審判決（起訴案號：臺灣板橋地方法院檢察署八
十七年度偵字第一九七四０號）提起上訴，本院判決如左：
    主    文
原判決撤銷。
甲○○意圖為自己不法之所有，而侵占對於業務上所持有之物，處有期徒刑捌月。
    事    實
一、甲○○係土地代書，以受託為他人辦理不動產所有權移轉登記及代售不動產事宜
    為業，係從事業務之人。於民國（下同）七十八年間，受群健實業股份有限公司
    （下簡稱群健公司）委託代為銷售該公司所有座落苗栗縣後龍鎮○○路校椅里四
    鄰四十─五二號、四十─五一號、四十─七七號、四十─七八號、四十─四九號
    、四十─八十號，新竹市竹南鎮公館里十一鄰五─十一號、五─十三號、五─十
    六號、五─十七號、五─十八號，及桃園縣中壢市○○路十五號五樓共十二戶房
    屋及其基地事宜，約定甲○○於銷售前開房屋、基地後，應將所得價額中之新臺
    幣（下同）五百五十萬元交付群健公司，逾該金額部分供為甲○○之酬勞，歸由
    甲○○所有。嗣甲○○即於七十八年七月十日，以群健公司為出賣人，先將前開
    十二戶房屋及基地移轉至其親友許嬌燕、吳月鴦、游吳月姬等人名下，再陸續將
    房、地出售完畢，詎甲○○竟意圖為自己不法之所有，於事後僅交付二百七十萬
    元予群健公司，於八十年初某日，將其代群健公司出售而持有之房屋價款二百八
    十萬元侵占入己，迭經群健公司催討，均置之不理。
二、案經被害人群健公司代表人乙○○訴由臺灣臺北地方法院檢察署檢察官呈請臺灣
    高等法院檢察署核轉臺灣板橋地方法院檢察署檢察官偵查起訴。
    理    由
一、訊據被告甲○○固供承其受託為群健公司出售十二戶房屋及基地，事後僅交付群
    健公司二百七十萬元售屋價返還群健公司等情，惟矢口否認其有何業務侵占犯行
    ，辯稱：其於七十八年間，經林輝鳴介紹，受群健公司之託代其販售前開十二戶
    房屋及基地，惟因房屋地處偏僻，且部分房屋再委託他人代其出售，復有部分售
    屋尾款未能收齊，致無法依約將全部售屋價款交付群健公司，惟其並未業務侵占
    群健公司負責人乙○○及代理人丙○○所稱之款項等語。
二、經查：
(一)右揭事實，迭據群健公司代理人丙○○於偵、審中指訴甚詳，並有土地、建築改
    良物買賣所有權移轉契約書影本、建物登記簿謄本等件附卷可稽。被告甲○○亦
    不否認其受群健公司委託之後，業已將全部房屋連同基地出售完畢，雖被告甲○
    ○指稱其受委託出售之房屋及基地，其中新竹縣竹南鎮公館里七鄰五─十三號、
    五─十八號二戶係售予廖明安，同址五─十六號一戶售予朱華鑑，該三戶因買主
    廖明安尚積欠其尾款共四十萬元、朱華鑑積欠尾款十五萬元，另桃園縣中壢市○
    ○路十五號五樓房屋則由原屋主駱木源無權佔用中致無法交屋，亦有尾款五十萬
    元未收等情，亦為群健公司代理人丙○○所不否認，並提出群健公司起訴廖明安
    、朱華鑑給付房屋價款之民事聲請狀為證，然縱被告甲○○於出售房屋後，確有
    前開房屋尾款未收，惟被告甲○○對其受託出售前開十二戶房屋之各戶售價如何
    ，迄未能提出雙方簽訂之不動產買賣契約書供法院調查，以核算其出售十二戶房
    屋及基地之總價款，已難信其所供未侵占售售屋款項為真實，雖被告於原審調查
    時提出其售屋所得明細乙份（見原審卷Ｂ第三十四頁及第三十五頁），惟依該明
    細所載，有關被告甲○○出售苗栗縣後龍鎮○○路校椅里四鄰四十─五二號、四
    十─五一號、四十─七七號、四十─七八號、四十─四九號、四十─八十號部分
    價款，則均記載為二十萬元至二十五萬元，對實際售價如何，並未具體載明，如
    依每戶二十萬元計算，則被告出售該十二戶房屋之總價款應有六百零五萬元，如
    依每戶二十五萬元計，則被告出售之總價款則為六百三十五萬元，扣除被告所稱
    之未收取之尾款一百十五萬元後，被告仍已取得售屋價款各為四百九十萬元或五
    百二十萬元，均超過被告交付群健公司之二百七十萬元甚鉅。然再依被告甲○○
    以許嬌燕名義出售桃園縣中壢市○○路十五號五樓房屋、基地予王世瑜之不動產
    買賣契約書所載，被告出售該房、地之價格為二百萬元，買受人王世瑜業已支付
    價款完畢，有該不動產買賣契約書影本、土地及建築改良物登記聲請書影本各乙
    份在卷可稽（見原審卷Ｂ第六十頁至第六十一頁反面、原審卷Ａ第九十九頁），
    然被告所提出之前開明細則記載該房屋連同基地之售價為七十萬元，同時為原屋
    主駱木源無權佔用中致無法交屋，尚有尾款五十萬元未收等情不符，顯見被告甲
    ○○所辯與事實不符，殊難採信。如加計被告出售桃園縣中壢市○○路十五號五
    樓房屋、基地之差額，則被告已收取之價款則為六百七十萬元或七百萬元，遠逾
    被告與群健公司約定應交付群健公司之五百五十萬元，被告於受託出售前開房屋
    及基地後，僅交付群健公司二百七十萬元，而拒將應交還群健公司之二百八十萬
    元交付，顯見被告甲○○確有為自己不法所有之意圖，並侵占該款項無訛。
(二)被告甲○○既自承其業於八十年初，即將群健公司委其代售之上開房屋連同基地
    銷售完畢，且收取價金已逾約定之五百五十萬元，業已前述，則被告自應於八十
    年初某日依約交付該款予群健公司，其於應交付時而拒不交付該款時，即屬其已
    易持有而為所有，而侵占該二百八十萬元甚明。
(三)綜上所論，足徵被告所辯，顯係事後卸責之詞，不足採信，被告所犯事證明確，
    其犯行堪以認定，應依法論科。
三、按被告甲○○係土地代書，從事受託為他人辦理不動產所有權登記及代售不動產
    事宜為業，係從事業務之人，其本次受被害人群健公司之委託，負責代群健公司
    出售前揭不動產，僅將部分出售所得依約交付群健公司，而將其餘代售所得予以
    侵占花用，所為係犯刑法第三百三十六條第二項之業務侵占罪。
四、原審以被告甲○○所犯罪証明確予以論科，固非無見，惟查被告計侵占被害人群
    健公司出售不動產款項二百八十萬元，迄未返還，且於偵、審中復諉卸其責，原
    審竟認被告係一時失慮，偶罹刑章，而予以緩刑宣告，尚有未洽，本件檢察官上
    訴意旨認原審諭知緩刑不當，陳詞指摘原判決失當，即非無理由，自應由本院將
    原判決予以撤銷改判，爰審酌被告犯罪動機、目的、手段、所生危害，迄未返還
    侵占金額及犯罪後態度等一切情狀，與原審同量處其有期徒刑八月示懲。
五、據上論斷，應依刑事訴訟法第三百六十九條第一項前段、第三百六十四條、第二
    百九十九條第一項前段，刑法第三百三十六條第二項，罰金罰鍰提高標準條例第
    一條前段，判決如主文。
本案經檢察官蔡薰慧到庭執行職務。
中    華    民    國      九十    年      一        月        十九      日
                            臺灣高等法院刑事第十六庭
                                審判長法  官  許  增  男
                                      法  官  蔡  彩  貞
       法  官  黃  鴻  昌
右正本證明與原本無異。
不得上訴。
                                      書記官  黃  千  鶴
中    華    民    國      九十    年      一        月        十九      日
附錄本案論罪科刑法條全文：
刑法第三百三十六條：
對於公務上或因公益所持有之物，犯前條第一項之罪者，處一年以上七年以下有期徒
刑，得併科五千元以下罰金。
對於業務上所持有之物，犯前條第一項之罪者，處六月以上五年以下有期徒刑，得併
科三千元以下罰金。
前二項之未遂犯罰之。


司法院資訊處製作；財團法人民間司法改革基金會備份。
